【裁判字號】    98,訴,1375
【裁判日期】    981028
【裁判案由】    侵權行為損害賠償
【裁判全文】
臺灣板橋地方法院民事判決              98年度訴字第1375號
原      告  乙○○
            甲○○
兼上列二人
訴訟代理人  戊○○  住臺北縣泰.
被      告  丁○○  住臺北縣泰.
            丙○○  住同上址
上列當事人間請求侵權行為損害賠償事件，經本院刑事庭移送前
來（附民案號：98年度簡附民字第117 號，刑事案號：98年度簡
字第1807號），本院於民國98年10月7 日言詞辯論終結，判決如
下：
    主  文
被告應連帶給付原告乙○○新臺幣貳萬壹仟捌佰柒拾元，及自民
國九十八年四月十八日起至清償日止，按週年利率百分之五計算
之利息。
被告應連帶給付原告甲○○新臺幣貳萬伍仟陸佰參拾元，及自民
國九十八年四月十八日起至清償日止，按週年利率百分之五計算
之利息。
被告應連帶給付原告戊○○新臺幣貳萬捌仟肆佰柒拾壹元，及自
民國九十八年四月十八日起至清償日止，按週年利率百分之五計
算之利息。
原告其餘之訴駁回。
訴訟費用由被告連帶負擔百分之六；餘由原告負擔。
本判決第一項得假執行。但被告乙○○如以新臺幣貳萬壹仟捌佰
柒拾元預供擔保，得免為假執行。
本判決第二項得假執行。但被告甲○○如以新臺幣貳萬伍仟陸佰
參拾元預供擔保，得免為假執行。
本判決第三項得假執行。但被告戊○○如以新臺幣貳萬捌仟肆佰
柒拾壹元預供擔保，得免為假執行。
原告其餘假執行之聲請駁回
    事實及理由
壹、程序方面：
一、按刑事訴訟法第504條所謂，應以刑事判決所認定之事實為
    據者，係指附帶民事訴訟之判決而言，如附帶民事訴訟經移
    送於民事庭後，即為獨立民事訴訟，其裁判不受刑事判決認
    定事實之拘束；次按訴訟全部或一部之裁判，以他訴訟之法
    律關係是否成立為據者，法院得在他訴訟終結前，以裁定停
    止訴訟程序；又訴訟中有犯罪嫌疑牽涉其裁判者，法院得在
    刑事訴訟終結前，以裁定停止訴訟程序，固為民事訴訟法第
    18 2條第1項及第183條所明定。惟法條既明定「得」以裁定
    停止訴訟程序，則應否命停止訴訟程序，法院本有自由裁量
    之權（最高法院48年台上713號判例、89年度台抗字第234號
    裁定意旨參照）。查本件被告主張：本件訴訟原因事實所涉
    之刑事案件，雖經檢察官起訴，並經第一審刑事法院為有罪
    簡易判決，惟被告2人已提起上訴在案，爰請求依民事訴訟
    法第182條之規定，於前開刑事判決確定前，停止本件訴訟
    云云。惟承前述，本件附帶民事訴訟經移送民事庭後，即為
    獨立民事訴訟，其裁判本不受刑事判決認定之拘束，則被告
    以刑事判決尚未確定為由，聲請本院裁定停止訴訟程序，於
    法自有未合，尚難准許，合先敘明。
二、本件被告丙○○經合法通知，未於言詞辯論期日到場，核無
    民事訴訟法第386條所列各款情形，爰依原告之聲請，由其
    一造辯論而為判決。
貳、原告起訴主張：
一、被告丁○○及丙○○2人係母女關係，共同基於傷害之犯意
    ，於民國97年11月22日18時50分許，在臺北縣泰山鄉○○路
    ○段582號原告乙○○所經營之立即樂飲料店，因細故與原告
    甲○○互起口角爭執，被告丁○○憤而抓原告甲○○之頭髮
    、並以安全帽毆打原告甲○○以及前來勸阻之原告戊○○及
    乙○○；在場之被告丙○○則以腳踢原告乙○○下體以及原
    告戊○○，並咬傷原告戊○○左手臂。致原告甲○○受有左
    腕挫傷、右腕抓傷及頭皮挫傷；原告戊○○受有左肩咬傷、
    右肘、胸壁及右大拇指挫傷；原告乙○○則受有頭皮挫傷及
    會陰部挫傷等傷害。被告2人所涉傷害犯行，業經臺灣板橋
    地方法院檢察署檢察官以98年度偵字第3728號偵查終結，並
    聲請簡易判決處刑在案。原告3人自得依民法第184條第1項
    前段、第185條第1項前段、第193條第1項及第195條第1項及
    第216條第1項之規定，訴請被告連帶賠償原告因本件故意傷
    害行為所生之損害。
二、原告3人請求被告2人連帶賠償之費用，茲分述如次：
  (一)原告乙○○部分：
  1.財產上之損失部分：
  (1)醫療費用：
    原告乙○○因被告2人之故意毆打，於97年11月22日至新泰
    綜合醫院（下稱新泰醫院）急診，及於97年12月8日進行骨
    科門診檢驗，並自97年12月12日起至星光中醫診所進行復健
    治療，直至98年3月19日止，總計已支付醫療費用為新臺幣
    （下同）4,459元，均有醫療院所開立之收據為憑。
  (2)減少勞動能力之損害（即無法工作之財產損失）：
    原告乙○○現任職於惠民實業股份有限公司，平均月收入有
    28,182元，平均一日薪資為937.6元，茲因被告之故意傷害
    行為致原告乙○○自97年11月22日受傷起至98年2月1日止完
    全無法工作，至少有72天之工作損失（計算式：72天×937.
    6元＝67,507.2元）。是以，請求賠償67,507元之現有工作
    損失。
  2.非財產上損害部分：
    原告乙○○遭被告2人毆打後，有多處挫傷、皮下出血腫脹
    疼動難耐，爾等以腳踢乙○○下體造成會陰部挫傷，致原告
    乙○○除身體上所遭受相當之痛苦外，精神上亦承受非能與
    外人道之痛苦，爰請求精神慰撫金500,000元。
  3.綜前所陳，原告乙○○所受重大傷害與被告2人之故意傷害
    行為間確有因果關係，故請求572,096元之損害賠償。
  (二)原告甲○○部份：
  1.財產上之損失部分：
  (1)醫療費用：
    原告甲○○因被告2人之故意傷害，於97年11月22日至新泰
    醫院急診，並於97年12月1日起至星光中醫診所進行復健治
    療，直至98年2月2日止，總計已支付醫療費用為5,630元，
    均有醫療院所開立之收據為憑。
  (2)減少勞動能力之損害（即無法工作之財產損失）：
    原告甲○○原在臺北縣泰山鄉○○路○ 段582 號門口設攤販
    售蔥抓餅，該地來往人數頻繁，按日均有1,200 元之收入，
    茲因被告人等之故意傷害行為致原告甲○○兩手受傷，而自
    97年11月22日受傷起至97年12月5 日止無法工作，至少有14
    天之工作損失（計算式：14天×1,200 元＝16,800元）。是
    以，請求賠償16,800元之現有工作損失。
  2.非財產上損害部分：
    原告甲○○自遭被告2人毆打傷害後，除頭部因遭受安全帽
    施打多次而腫脹並有些微腦震盪現象外，另有全身多處瘀青
    腫脹，且兩手挫傷無法施力提物，更常因製作蔥抓餅而雙手
    臂紅腫疼痛不已，致原告甲○○除身體上因受傷承受相當之
    傷痛外，精神上亦無法如常人使用雙手處理事務，並經中醫
    師建議停止工作而受有經濟上壓力等等之非一般常人能承受
    之痛苦，爰請求精神慰撫金400,000元。
  3.綜前所陳，原告甲○○所受重大傷害與被告2人之故意毆打
    行為間確有因果關係，故原告甲○○向被告請求422,430 元
    之侵權行為損害賠償。
  (三)原告戊○○部分：
  1.財產上之損失部分：
  (1)醫療費用：
    原告戊○○遭被告2人之故意毆打，於97年11月22日至新泰
    醫院急診，並於97年11月24日起至星光中醫診所進行復健治
    療，直至98年3月19日止，已支付醫療費用共計5,380元，均
    有醫療院所開立之收據為憑。
  (2)減少勞動能力之損害（即無法工作之財產損失）：
    原告戊○○係經營以乙○○為名義登記之立即樂飲料店（下
    稱立即樂），按97年10-12 月財政部臺灣省北區國稅局核定
    營業稅稅額之銷售額所示，即認定立即樂每日之銷售額為3,
    545.5 元（計算式：319,092 元÷90日＝3,545.5 元，茲因
    被告人等之故意傷害行為致原告戊○○兩肩肘均受傷，而自
    97年11月22日起至97年11月23日止，至少有兩個工作天無法
    工作（計算式：2 日×3,545.5 元＝7,091 元）。是以，請
    求賠償7,091 元之現有工作損失。
  2.非財產上損害部分：
    原告戊○○經被告2人毆打傷害後，身體上除兩肩臂多處瘀
    血腫脹無法舉起外，胸部亦遭受重擊而有挫傷，並有右大拇
    指挫傷等傷害，迄今仍常有頓時呼吸中止，喘不過氣之胸悶
    情形，精神上亦因被告2人於其店面行兇，但為生計又不得
    不開店，其內心惶惶不安而承受非一般人能承擔之壓力，故
    請求精神慰撫金300,000元。
  3.綜前所陳，原告戊○○所受重大傷害與被告二人之故意毆打
    行為間確有因果關係，是原告甲○○向被告請求元312,471
    之侵權行為損害賠償。
三、綜上，爰依侵權行為之法律關係請求，並聲明求為判決：
  (一)被告2人應連帶給付原告乙○○572,096元，並自起訴狀繕本
    送達翌日起至清償日止，按週年利率百分之5計算利息。
  (二)被告2人應連帶給付原告甲○○422,430元，並自起訴狀繕本
    送達翌日起至清償日止，按週年利率百分之5計算利息。
  (三)被告2人應連帶給付原告戊○○312,471元，並自起訴狀繕本
    送達翌日起至清償日止，按週年利率百分之5計算利息。
  (四)陳明均願供擔保請准宣告假執行。
參、被告則以：
一、原告提起本件訴訟之理由，無非以被告2人於97年11月22 日
    18時50分許，因細故毆打原告3人，致原告3人均有受傷，並
    經檢察官起訴被告2人共同傷害在案，而請求被告賠償因本
    件侵權行為所受之損失云云，惟刑事法院判決所為事實認定
    尚不能拘束獨立民事訴訟之裁判，則檢察官於起訴書中所載
    之事實自更不能拘束獨立民事訴訟之裁判，是不應僅以檢察
    官之起訴書即認定原告已盡民事訴訟法第277條之舉證責任
    ，而應另行舉證以實其說。
二、況被告2人並非故意傷害原告3人，當天情形如下：
  (一)兩造係鄰居，原告甲○○在被告住處隔壁開設飲料店，於97
    年11月22日時，被告丁○○為打掃住處環境故用水拖地，而
    洗拖把的水因地勢之故流至隔壁即甲○○店外，詎原告甲○○見狀竟出言辱罵被告丁○○「神經病」、「瘋婆子」等語
    ，被告丁○○聽聞後即至隔壁找原告甲○○理論，同時因被
    告丙○○正好到家在對面停摩托車，故被告丙○○也過去。
    被告丁○○質問原告甲○○為何要罵「神經病」、「瘋婆子
    」，原告甲○○竟稱是在罵狗，但被告丁○○認為罵狗豈有
    可能用「神經病」、「瘋婆子」等詞句，且是否又將被告丁○○影射為狗，故被告丁○○又進一步質問，兩人進而開始
    拉扯，而被告丁○○當時安全帽係吊在手腕上，並未持以毆
    打原告甲○○。此時被告丙○○到達店內，原告甲○○又罵
    了被告丁○○一次「神經病」、「瘋婆子」，被告丙○○先
    試圖分開2人，但此時在店內的原告乙○○與戊○○竟又一
    人拉住被告丙○○的頭髮、一人拉住手，被告丙○○因吃痛
    ，故手腳掙扎試圖扳開原告乙○○與戊○○，並咬原告戊○○的手以求掙脫，2人才放手讓被告丙○○跌坐地上，後警
    察到場雙手始停手，當時到場警察曾詢間原告3人有無受傷
    害，原告3人均答稱沒有什麼事等語。詎料隔日原告甲○○
    即不開店，並在店門上張貼出國旅遊暫停營業等字樣，一直
    到被告2人接到警方通知，始知原告3人對其提出傷害告訴，
    是原告3人實屬惡人先告狀，且若原告3人均有受傷，又豈可
    能出國旅遊？故起訴書所認定之事實，與實情尚有出入。
  (二)承上，兩造爭執之起因係因原告甲○○先出言辱罵被告丁○○，被告丁○○才找其理論，後又遭其拉扯，被告丁○○為
    防衛自己不受傷害才與其有肢體拉扯；而被告丙○○係為分
    開2人，竟又遭原告乙○○與戊○○拉頭髮及手，為防衛自
    己不受傷害才會有掙脫動作，核被告丁○○、丙○○所為，
    係為防衛自己之權利，而為必要之正當防衛或緊急避難行為
    。是以，縱因此反擊行為而造成原告3人之傷害，被告2人亦
    不需負損害賠償責任。
三、退步言之，縱認被告2人需負損害賠償責任，但原告3人於起
    訴狀中所載請求賠償之內容及金額亦非全部可取，答辯如下
    ：
  (一)原告乙○○部分：
  1.醫療費用部分：
    雖對於證物二原告乙○○醫療收據及診斷證明書影本之形式
    真正不爭執，然就原告乙○○提出之97年12月12日起至98年
    3 月19日止於星光中醫診所進行復健治療之醫療費用2,900
    元部分（計算式：50×58）有爭執，查原告乙○○並未舉證
    證明有依中醫療法進行復健之必要或醫囑，故被告2人認為
    此並非填補損害之必要費用，不應由被告2人賠償。
  2.減少勞動能力部分：
    被告2人否認證物三薪資轉帳影本之形式真正，原告乙○○
    應提出證物三之原本以實其說；其次，依原告乙○○所受頭
    皮挫傷等傷害，客觀上亦未達到不能工作之程度，故原告乙○○主張其完全無法工作，自無從採信，應負舉證責任；再
    查，原告乙○○主張其自97年11月22日至98年2月1日有72天
    無法工作云云，惟亦未提出任何證明，亦屬空言主張而非可
    採。
  3.精神慰撫金部分：
    原告乙○○僅抽象泛稱「除身體上所遭受相當之痛苦外，精
    神上承受非能與外人能道之痛苦」，即請求高達50萬元之精
    神慰撫金云云，殊非合理，蓋原告並未具體說明其精神上究
    竟遭受有何異於常人之痛苦，且其所受傷害係屬輕傷，可以
    完全治療，況原告乙○○並未就自己之身分、職業、教育程
    度、財產及經濟狀況等情況加以舉證，實難認其主張為合理
    。
  (二)原告甲○○部分：
  1.醫療費用部分：
    雖對於證物四原告甲○○醫療收據及診斷證明書影本之形式
    真正不爭執，然就原告甲○○所提出之97年12月1日起至98
    年2月2日止，於星光中醫診所進行復健治療之醫療費用4,25
    0元部分有爭執，查原告甲○○並未舉證證明有依中醫療法
    進行復健之必要或醫囑，故被告2人認為此並非填補損害之
    必要費用，不應由被告2人賠償。
  2.減少勞動能力部分：
    原告甲○○雖主張伊設攤販售蔥抓餅，每日有1,200 元收入
    云云，惟原告甲○○對此事實並無任何舉證；其次，依原告
    甲○○所受左腕挫傷、右腕抓傷及頭皮挫傷之傷害，均非嚴
    重傷害，客觀上亦未達到不能工作之程度，故原告甲○○主
    張完全無法工作，自無從採信，應負舉證責任；再查，原告
    甲○○主張其自97年11月22日至同年12月5日有14天無法工
    作云云，惟對此亦未提出任何證明，自亦屬空言主張而非可
    採。
  3.精神慰撫金部分：
    原告甲○○僅抽象謂「除身體上因受傷承受相當之傷痛外，
    精神上因無法如常人使用雙手處理事務，亦經中醫師建議即
    停止工作受有經濟上壓力等等之非一般常人能承受之痛苦」
    ，即請求高達40萬元之精神慰撫金云云，殊非合理，蓋原告
    並未具體說明其精神上究竟遭受有何異於常人之痛苦，且其
    所受傷害係屬輕傷，可以完全治療，況原告甲○○亦未就自
    己之身分、職業、教育程度、財產及經濟狀況等情況加以舉
    證，實難認其主張為合理。
  (三)原告戊○○部分：
  1.醫療費用部分：
    雖對於證物五原告戊○○醫療收據及診斷證明書影本之形式
    真正不爭執，然就原告戊○○所提出之97年11月24日起至98
    年3月19日止，於星光中醫診所進行復健治療之醫療費用3,
    350元部分（計算式：50元×67次）有爭執，查原告戊○○
    並未舉證證明有依中醫療法進行復健之必要或醫囑，故被告
    2 人認為此並非填補損害之必要費用，不應由被告2人賠償
    。
  2.減少勞動能力部分：
    被告2人對於證物六淼淼商行核定稅額繳款書影本之形式真
    正雖不爭執，惟依原告戊○○所受二肩肘受傷，其並非嚴重
    傷害，客觀上應未達到不能工作之程度，故原告戊○○主張
    完全無法工作，自無從採信，應負舉證責任；再查，原告戊○○主張自97年11月22日至同年月23日有2天無法工作云云
    ，惟對此亦未提出任何證明，自亦屬空言主張而無從採信。
  3.精神慰撫金部分：
    原告戊○○僅抽象謂「身體上多處挫傷承受相當之疼痛外，
    精神上亦因被告2人等於其店面行兇，但為生計又不得不開
    店，其內心惶惶不安而承受非一般人能承擔之壓力」，即請
    求高達30萬元之精神慰撫云云，殊非合理，蓋原告並未具體
    說明其精神上究竟遭受有何非一般人能承擔之壓力，且其所
    受傷害係屬輕傷，可以完全治療，況原告戊○○亦未就自己
    之身分、職業、教育程度、財產及經濟狀況等情況加以舉證
    ，實難認其主張為合理。
四、縱認被告2人需負損害賠償責任，惟如前所述，然當初兩造
    發生爭執之因，係原告甲○○先出言辱罵被告丁○○，以及
    原告乙○○與戊○○先拉扯被告丙○○之頭髮及手，故被告
    2人認原告3人對損害之發生雖非故意，亦有過失，依民法第
    217條第1項之規定，應得減輕被告2人之賠償金額等語置辯
    。併為答辯聲明：
  (一)原告之訴及假執行之聲請均駁回。
  (二)如受不利之判決，願供擔保請准宣告免為假執行。
肆、法院之判斷：
一、查被告丁○○及丙○○共同基於傷害之犯意，於上開時地，
    因細故與原告甲○○互起口角爭執，被告丁○○憤而抓原告
    甲○○之頭髮、並以安全帽毆打甲○○及前來勸阻之原告戊○○及乙○○；在場之被告丙○○則以腳踢原告乙○○下體
    及原告戊○○，並咬傷原告戊○○左手臂，致原告甲○○受
    有左腕挫傷、右腕抓傷及頭皮挫傷；原告戊○○受有左肩咬
    傷、右肘、胸壁及右大拇指挫傷；原告乙○○則受有頭皮挫
    傷及會陰部挫傷等傷害之事實，業經被告丙○○於偵查中坦
    承不諱（見臺灣板橋地方法院檢察署98年度偵字第3728號偵
    查卷第42頁），被告丁○○於本院刑事庭審理中自認有捉原
    告的頭髮（見本院98年度簡字第1807號刑事卷第13頁背面）
    ，並有原告所提出之新泰醫院診斷證明書影本為證，自堪信
    原告此部分之主張為真。至於被告丁○○雖抗辯係原告甲○○出言辱罵在先，才會與其發生拉扯，被告丙○○仍為分開
    二人，而遭原告乙○○及戊○○拉扯，才會有掙脫動作，伊
    等係出於正當防衛或緊急避難云云，並不足採信，堪認被告
    確有上開對原告共同傷害之行為甚明。
二、按當事人主張有利於己之事實者，就其事實有舉證之責任，
    民事訴訟法第277條前段定有明文；民事訴訟如係由原告主
    張權利者，應先由原告負舉證之責，若原告先不能舉證，以
    證實自己主張之事實為真實，則被告就其抗辯事實即令不能
    舉證，或其所舉證據尚有疵累，亦應駁回原告之請求，有最
    高法院17年上字第917號判例要旨可參。又依主張法律關係
    存在之當事人，須就該法律關係發生所須具備之特別要件，
    負舉證之責任。而此特別要件之具備，苟能證明間接事實並
    據此推認要件事實雖無不可，並不以直接證明者為限，惟此
    經證明之間接事實與要件事實間，須依經驗法則足以推認其
    因果關係存在者，始克當之。倘負舉證責任之一方所證明之
    間接事實，尚不足以推認要件事實，縱不負舉證責任之一方
    就其主張之事實不能證明或陳述不明、或其舉證猶有疵累，
    仍難認負舉證責任之一方已盡其舉證責任，自不得為其有利
    之認定（最高法院91年台上字第1613號判決要旨參照）。次
    按因故意或過失，不法侵害他人之權利者，負損害賠償責任
    ；次按數人共同不法侵害他人之權利者，連帶負損害賠償責
    任；又不法侵害他人之身體或健康者，對於被害人因此喪失
    或減少勞動能力或增加生活上之需要時，應負損害賠償責任
    ；不法侵害他人之身體、健康者，被害人雖非財產上之損害
    ，亦得請求賠償相當之金額，民法第184條第1項前段、第18
    5條第1項前段、第193條第1項及第195條第1項分別定有明文
    。本件被告2人雖確有共同傷害原告等人身體之侵權行為，
    惟原告依共同侵權行為之法律關係請求被告連帶賠償其損害
    ，其受損害情形既經被告2人否認，故原告自仍應就其所受
    損害之情形，負舉證之責。茲將原告請求之項目金額，分述
    如下：
  (一)原告乙○○部分：
    原告乙○○主張其因本件傷害受有醫療費用4,459 元、工作
    損失67,507元及精神慰撫金500,000元云云。經查：
  1.醫療費用部分：
    原告乙○○請求醫療費用4,459元部分，雖業據提出醫療收
    據及診斷證明書為證，被告對於上開單據形式真正不爭執，
    惟否認其中醫診治之必要性。查原告乙○○所提出之醫療費
    用收據合計為12,210元，其中西醫治療部分計1,870元，有
    醫療費用收據6紙為證，堪認原告此部分之請求，即屬有據
    ，應予准許；至中醫診療部分，原告乙○○雖提出星光中醫
    診所之診斷證明書為證，惟其上記載原告乙○○係於97年12
    月9日至98年4月18日止，在長達4個月期間內，因一個或多
    個腳趾骨閉鎖性骨折而赴該中醫診所治療共計73次（件本院
    卷第38頁），與原告乙○○因本件侵權行為所受頭皮挫傷、
    會陰部挫傷等傷害不符，此有新泰醫院診斷證明書附卷於上
    開偵查卷宗可查，該部分赴中醫診所之治療行為，是否為本
    件侵權行為所致，且是否顯有必要，即屬可疑，故此部分之
    請求，則屬無據，無從准許。是以，原告乙○○請求支出之
    必要醫療費用，於1, 870元範圍內之請求得予准許，逾此範
    圍，則應予駁回。
  2.減少勞動能力部分：
    原告乙○○請求工作損失67,507元部分，雖業據提出華南商
    業銀行之薪資轉帳證明及信全水電工程行在職證明書等件為
    證，惟並無法證明原告乙○○確有其所主張之工作損失，且
    依原告乙○○所受傷勢為頭皮挫傷、會陰部挫傷，尚難認有
    72天完全無法工作之事實，是原告乙○○此部分主張之事實
    ，尚難採信。
  3.精神慰撫金部分：
    原告乙○○主張其遭被告2人毆打後，有多處挫傷、皮下出
    血腫脹疼動難耐，爾等以腳踢原告乙○○下體造成會陰部挫
    傷，致原告乙○○除身體上所遭受相當之痛苦外，精神上亦
    承受非能與外人道之痛苦，爰請求精神慰撫金500,000元等
    語。經查，原告乙○○因本件侵權行為受有前述傷害，其身
    心確受有相當程度痛苦，是原告乙○○依民法第195條第1項
    前段規定，請求被告2人賠償精神慰撫金，自屬有據。次查
    ，原告乙○○於本件事故發生當時為水電工，教育程度為二
    專畢業，現於惠民實業股份有限公司工作；而被告丁○○教
    育程度為國中畢業，被告丙○○教育程度為高職畢業等情，
    業經原告乙○○陳明在卷（見本院98年度簡字第1807號傷害
    案件偵審卷宗及本院卷第33頁背面）。茲本院審酌上開兩造
    之身分、地位、教育程度以及原告乙○○受傷害之程度等一
    切情狀，認其請求精神慰撫金500,000元，尚屬過高，應予
    核減為20,000元，始稱允適；逾此範圍部分，為無理由，應
    予駁回。
  4.綜上，原告乙○○得請求被告連帶給付之金額為21,870元（
    計算式：醫療費用1,870元＋精神慰撫金20,000元＝21,870
    元）。
  (二)原告甲○○部分：
    原告甲○○主張其因本件傷害受有醫療費用5,630元、工作
    損失16,800元及精神慰撫金400,000元云云。經查：
  1.醫療費用部分：
    原告甲○○受有左腕挫傷、右腕抓傷及頭皮挫傷之身體傷害
    ，有新泰醫院診斷證明書可佐（見偵查卷第17頁），又請求
    醫療費用5,630元部分，亦有據提出醫療收據證，被告對於
    上開單據形式真正不爭執，惟否認其中醫診治之必要性。查
    原告甲○○請求醫療費用5,630元部分，業據提出醫療單據6
    紙為證（見本院98年度簡附民字第117號附民卷第21頁至第3
    0頁），綜關其所受之左腕挫傷之情節，其求診於中醫治療
    ，即非無依據，堪認原告甲○○此部分之請求，非無理由，
    應予准許；至被告抗辯其中醫診治之必要性，惟有原告甲○○所提出之星光中醫診所之診斷證明書，載明診治之病名為
    左腕挫傷（見本院98年度簡附民字第117號附民卷第32頁）
    ，可知原告甲○○確因左腕挫傷而赴該中醫診所治療共計40
    次，是被告上開抗辯，洵不足採。是以，原告甲○○請求醫
    療費用5,630元部分，得予准許。
  2.減少勞動能力部分：
    原告甲○○主張其乃設攤販售蔥抓餅，每日均有1,200元之
    收入，茲因被告人等之故意傷害行為致原告兩手受傷，有14
    天無法工作，計有16,800元之工作損失等語。惟原告甲○○
    並未提出任何證據證明其確實受有該部分之損失，是原告甲○○之主張即屬無理由，應不予准許。
  3.精神慰撫金部分：
    原告甲○○自遭被告2人毆打傷害後，除頭部因遭受安全帽
    施打多次而腫脹並有些微腦震盪現象外，另有全身多處瘀青
    腫脹，且兩手挫傷無法施力提物，更常因製作蔥抓餅而雙手
    臂紅腫疼痛不已，致原告甲○○除身體上因受傷承受相當之
    傷痛外，精神上亦無法如常人使用雙手處理事務，並經中醫
    師建議停止工作而受有經濟上壓力等等之非一般常人能承受
    之痛苦，爰請求精神慰撫金400,000元等語。經查，原告甲○○因本件侵權行為受有前述傷害，其身心確受有相當程度
    痛苦，是原告甲○○依民法第195條第1項前段規定，請求被
    告賠償精神慰撫金，自屬有據。次查，原告甲○○於本件事
    故發生當時乃攤販售蔥抓餅，教育程度為高中畢業；而被告
    丁○○教育程度為國中畢業，被告丙○○教育程度為高職畢
    業等情，業經原告陳明在卷（見本院98年度簡字第1807號傷
    害案件偵審卷宗及本院卷第33頁背面）。茲本院審酌上開兩
    造之身分、地位、教育程度以及原告受傷害之程度等一切情
    狀，認原告請求精神慰撫金400,000元，尚屬過高，應予核
    減為20,000元，始稱允適；逾此範圍部分，為無理由，應予
    駁回。
  4.綜上，原告甲○○得請求被告連帶給付之金額為25,630元（
    計算式：醫療費用5,630元＋精神慰撫金20,000元＝25,630
    元）。
  (三)原告戊○○部分：
    原告戊○○主張其因本件傷害受有醫療費用5,380 元、工作
    損失7,091元及精神慰撫金300,000元云云。經查：
  1.醫療費用部分：
    原告戊○○請求醫療費用5,380元部分，雖業據提出醫療收
    據及診斷證明書為證，被告對於上開單據形式真正不爭執，
    惟否認其中醫診治之必要性。查原告戊○○所提出之醫療費
    用收據合計為4,730元，其中關於西醫治療部分計1,380元，
    有醫療費用收據4紙為證（見本院98年度簡附民字第117號附
    民卷第33頁、第34頁），經核所為醫療行為均屬相當，堪認
    原告戊○○此部分之請求，即屬有據，應予准許；至於中醫
    診療部分，原告戊○○雖提出星光中醫診所收據影本67張為
    證，惟其上記載原告係於97年11月24日至98年3月19日止，
    在長達4個月期間內在該中醫診所治療，然其所受之傷害依
    據新泰醫院診斷證明書記載為左肩咬傷、右肘、胸壁及右大
    拇指挫傷之身體傷害（見偵查卷第18頁），而上開67張醫療
    費單據影本上，並無記載診治病名及治療項目，故無法證明
    係因原告戊○○本件身體傷害所而為必要性之治療行為，其
    支出與本件損害難認有相當因果關係，故此部分之請求，則
    屬無據，無從准許。是以，原告戊○○請求支出之必要醫療
    費用於1,380元範圍內之請求，得予准許，逾此範圍，則應
    予駁回。
  2.減少勞動能力部分：
    原告戊○○請求2天無法營業之工作損失7,091元部分，業據
    提出淼淼商行核定稅額繳款書為證（見本院98年度簡附民字
    第117號附民卷第47頁），堪可採信為真正，且被告亦不爭
    執原告戊○○於事發隔日即不開店，惟抗辯原告戊○○於店
    門上張貼出國旅遊暫停營業等字樣云云，查，依原告戊○○
    所受傷勢有左肩咬傷、右肘挫傷、胸壁挫傷及右大拇指挫傷
    等傷害，其主張休養2日尚屬合理，是以，原告戊○○請求
    工作損失7,091元部分，得予准許。
  3.精神慰撫金部分：
    原告戊○○經被告2人毆打傷害後，身體上除兩肩臂多處瘀
    血腫脹無法舉起外，胸部亦遭受重擊而有挫傷，並有右大拇
    指挫傷等傷害，精神上亦因被告2人於其店面行兇，但為生
    計又不得不開店，其內心惶惶不安而承受非一般人能承擔之
    壓力，故請求精神慰撫金300,000元等語。經查，原告戊○○因本件侵權行為受有前述傷害，其身心確受有相當程度痛
    苦，是原告戊○○依民法第195條第1項前段規定，請求被告
    賠償精神慰撫金，自屬有據。次查，原告戊○○於本件事故
    發生當時乃經營立即樂，教育程度為高職畢業；而被告丁○○教育程度為國中畢業，被告丙○○教育程度為高職畢業等
    情，業經原告戊○○陳明在卷（見本院98年度簡字第1807號
    傷害案件偵審卷宗及本院卷第33頁背面）。茲本院審酌上開
    兩造之身分、地位、教育程度以及原告受傷害之程度等一切
    情狀，認原告戊○○請求精神慰撫金400,000元，尚屬過高
    ，應予核減為20,000元，始稱允適；逾此範圍部分，為無理
    由，應予駁回。
  4.綜上，原告戊○○得請求被告連帶給付之金額為28,471元（
    計算式：醫療費用1,380元＋工作損失7,091元＋精神慰撫金
    20,000元＝28,471元）。
三、按損害之發生或擴大，被害人與有過失者，法院得減輕賠償
    金額，或免除之，民法第217條第1項定有明文。而過失相抵
    之原則，須被害人對於賠償義務人請求賠償損害時，因被害
    人之行為，與賠償義務人之行為，為損害之共同原因，且須
    被害人於其行為亦有過失，其行為與結果並有相當因果關係
    ，始有其適用，有最高法院71年度台上字第749號、96年度
    台上字第1169號裁判要旨可參。本件被告另辯稱：其係因原
    告甲○○先出言辱罵被告丁○○，及原告乙○○及戊○○先
    拉扯被告丙○○之頭髮及手，故原告3人與有過失云云，然
    此乃被告為前開侵權行為之動機，並非原告本件損害發生或
    擴大之共同原因。原告前縱曾以言詞羞辱被告，不過為是否
    另對被告構成侵權行為，而與雙方行為為損害之共同原因者
    有別，自無民法第217條過失相抵原則之適用。是被告抗辯
    本件應依過失相抵之法則予以減輕被告賠償金額等語，洵無
    足採。
四、綜上所述，本件被告2人應成立共同侵權行為，原告等人自
    得請求被告連帶賠償並請求被告給付自起訴狀繕本送達翌日
    即98年4月18日（見本院98年度簡附民字第117號附民卷第50
    頁及本院卷第33頁）起之法定遲延利息，於法有據，亦應准
    許。從而，原告等人依侵權行為法律關係，分別請求被告二
    人連帶給付原告乙○○21,870元、原告甲○○25,630元及原
    告戊○○28,471元，及均自98年4月18日起至清償日止，按
    週年利率百分之5計算之利息之部分，為有理由，應予准許
    ；逾此範圍之請求，則為無理由，應予駁回。
五、兩造均陳明願供擔保，請求宣告假執行及免為假執行，經核
    原告勝訴部分所命給付之金額未逾50萬元，依民事訴訟法第
    389條第1項第5款之規定，應由法院依職權宣告假執行，故
    自毋庸命原告供擔保而逕由本院依職權宣告之；被告上開陳
    明，核與法律之規定相符，爰酌定相當擔保金額准許之。至
    原告敗訴部分，其假執行之聲請已失所附麗，應併予駁回。
六、本件判決事證基礎已臻明確，兩造其餘攻擊、防禦方法及所
    援用證據，經本院審酌後，認對於判決結果均無影響，爰不
    再一一論述，併此敘明。
七、結論：本件原告之訴為一部有理由，一部無理由，依民事訴
    訟法第79條、第85條第2項、第389條第1項第5款、第392條
    、第385條第1項前段，判決如主文。
中    華    民    國    98    年    10    月    28    日
                  民事第一庭    法  官  黎文德
以上正本係照原本作成。
如對本判決上訴，須於判決送達後20日內向本院提出上訴狀。
中    華    民    國    98    年    10    月    28    日
                                書記官  趙彬


司法院資訊處製作；財團法人民間司法改革基金會備份。
